【裁判字號】    98,交上易,272
【裁判日期】    980915
【裁判案由】    過失傷害
【裁判全文】
臺灣高等法院刑事判決               98年度交上易字第272號
上  訴  人
即  被  告  甲○○
                      號
上列上訴人即被告因過失傷害案件，不服臺灣桃園地方法院98年
度交易字第143 號，中華民國98年8 月6 日第一審判決（起訴案
號：臺灣桃園地方法院檢察署97年度偵字第22298 號），提起上
訴，本院判決如下：
    主  文
上訴駁回。
    理  由
一、按「不服地方法院之第一審判決而上訴者，應向管轄第二審
    之高等法院為之。」「上訴書狀應敘述具體理由。」「上訴
    書狀未敘述上訴理由者，應於上訴期間屆滿後二十日內補提
    理由書於原審法院。逾期未補提者，原審法院應定期間先命
    補正。」刑事訴訟法第361條第1項、第2項、第3項分別定有
    明文。又第二審法院認為上訴書狀未敘述理由，或上訴有第
    362條前段之情形者，應以判決駁回之，同法第367條前段亦
    有明文規定。所謂不服第一審判決之具體理由，必係依卷內
    既有訴訟資料或提出新事證，指摘或表明第一審判決有何採
    證認事、用法或量刑等足以影響判決本旨之不當或違法，而
    構成應予撤銷之具體事由，始足當之；倘僅泛言原判決認定
    事實錯誤、違背法令、量刑失之過重或輕縱，而未依上揭意
    旨指出具體事由，或形式上雖已指出具體事由，然該事由縱
    使屬實，亦不足以認為原判決有何不當或違法者，皆難謂係
    具體事由，俾與第二審上訴制度在請求第二審法院撤銷、變
    更第一審不當或違法之判決，以實現個案救濟及節制濫行上
    訴之立法目的相契合。是倘上訴人之上訴書狀雖敘述上訴理
    由，惟並未具體敘述第一審判決有何不當或違法情形，即與
    未敘述具體理由無異，所為上訴，即非適法。
二、經查原判決認上訴人即被告甲○○為職業計程車司機，係以
    駕駛為業務之人，於民國97年6月1日晚上11時30分許，駕駛
    車牌號碼946-XR號營業用小客車，沿桃園市○○路陸橋下道
    路往成功路方向行駛，於行經桃園市○○路與復興路口時，
    本應注意遵守其行進方向之閃光紅燈號誌指示，先停止於交
    岔口前，讓行向為閃光黃燈之幹道車優先通行後，認為安全
    時，方得續行，而依當時天候為晴天、夜間有照明、無障礙
    物且視距良好、行車號誌正常，並無不能注意之情事，詎甲
    ○○竟疏未暫停讓行即貿然穿越上開路口，適時有沿復興路
    由南往北方向騎來，由乙○○所騎乘，於行經春日路與復興
    路口閃光黃燈交岔路口，亦未減速接近注意安全小心通過之
    車牌號碼MC6-978號重型機車亦駛入該路口，二車因而在路
    口發生碰撞，乙○○因此人、車倒地並受有右側跟骨骨折、
    左側距骨骨折、第2腰椎骨折等傷害。肇事後，甲○○留於
    現場向趕至現場處理尚不知肇事者為何人之員警，自承其係
    駕駛車號946-XR號營業小客車者，自首肇事並接受裁判。已
    詳敘所憑證據與認定之理由，因而論處業務過失傷害罪刑，
    並審酌被告甲○○無不良素行，有本院被告全國前案紀錄表
    一件在卷可稽，並兼衡被告甲○○此次犯罪之過失程度、告
    訴人乙○○所受之傷害、被告甲○○迄今尚未與告訴人達成
    和解及本件究屬過失犯罪、惡性非重，與被告甲○○係對於
    未發覺之犯罪，表示願接受裁判之意，應依刑法第62條前段
    自首之規定，依法減輕其刑等一切情狀，量處拘役50日，並
    諭知易科罰金之折算標準。經核原審判決已將認定事實之依
    據及所憑理由，詳加記載論述，與經驗法則或論理法則並不
    相悖，適用法律亦無違誤，所為量刑亦屬允當。
三、被告提起上訴，指稱：「員警提出證明有偽證的事實，偵查
    庭蔡檢察官就扣押2 萬元交保，97年偵字第22298 號內容所
    述對被害人未理乃與事實不合，被害人所述掉落地點前後不
    一。乃屬謊言」云云，並未就本件之原判決有何採證認事、
    用法或量刑等足以影響原判決本旨之不當或違法而為具體指
    摘，且未提出任何證據以實其說。且查原審乃基以「... 依
    車禍現場照片所示，告訴人所騎乘機車倒地之位置確係在上
    開2 條馬路之交岔路口中，而告訴人機車倒地後所留刮地痕
    更係在春日路陸橋下道路之延伸線上，再參以告訴人於偵查
    中陳述之當日伊騎乘機車沿復興路外側車道直行，待伊駛進
    與春日路之交岔口時，始見右側有被告駕駛之營業用小客車
    突然駛出，閃避不及便被撞等語明確 (詳偵卷第8 頁、31頁
     )。足認本件車禍發生之際，告訴人所騎乘之機車確已進入
    交岔路口中，則被告未遵守上開交通規則之規定，於行經交
    岔路口時先暫停讓行一節，自堪認定。又依當時天氣晴、夜
    間有照明、視距良好、路面無缺陷、無障礙，並無不能注意
    之情事，被告竟疏未暫停讓幹道車先行即貿然前行，進而與
    告訴人騎乘之機車發生碰撞，並致使告訴人受有傷害，被告
    駕車具有過失至明，而臺灣省桃園縣車輛行車事故鑑定委員
    會亦同此認定，有該委員會桃縣行字第0985200556號函所附
    鑑定意見書及台灣省車輛行車事故覆議鑑定委員會府覆議字
    第0986201381號函在卷可稽。...，查以，告訴人係因本件
    車禍而倒地受傷，經送醫後診斷受有右側跟骨骨折、左側距
    骨骨折、第2腰椎骨折等傷害之情，此有長庚紀念醫院97年
    07 月31日診斷證明書在卷可憑（詳偵卷第21頁），則被告
    於執行業務途中，駕車行經閃光紅燈號誌路口未暫停讓行已
    有過失，嗣並造成告訴人受有傷害，且兩者間亦具有相當因
    果關係，其因業務上之過失而傷害他人一節，自堪以認定。
    」，並認「按行為人之過失，與被害人自己之過失，併合而
    為危害發生之原因時，並不能阻卻行為人之犯罪責任；除非
    被害人之過失為發生危害之獨立原因者，使行為人之過失與
    該項危害發生之因果關係，失其聯絡，始能解免行為人負刑
    法上過失之責。經查，告訴人乙○○無照駕駛重機車，行經
    閃光黃燈號誌交岔路口，未減速慢行且未注意車前狀況為肇
    事次因，此有臺灣省桃園縣車輛行車事故鑑定委員會所附鑑
    定意見書在卷可考，揆諸前開說明，告訴人雖與有過失，然
    此並不能解免被告前揭駕車過失之責任。」、「被告雖辯以
    鑑定委員會所為鑑定不正確，鑑定委員會認定碰撞地點不對
    ，伊尚未經過紅綠燈，還未到路口，是被害人來撞伊云云，
    然查，證人即至現場處理肇事之員警丙○○到庭證稱：(審
    判長問：你到現場看發現撞擊點為何？)應該是在現場刮地
    痕之前，因為刮地痕是直的，不可能用人的力量拖出來的，
    因為那需要二到三人才可能拖出來。(檢察官問：你到現場
    時，有無辦法判斷兩車相撞的位置是過了斑馬線，還是橋下
    的斑馬線的位置？)刮地痕應該是在車道上面，所以從現場
    看起來他的撞擊點應該是在外線車道上面等語明確 (詳原審
    卷第21頁背面至22頁)。綜合上開證據，衡之常理，由於現
    場刮地痕為直線，則刮地痕之前，即為碰撞點，是鑑定委員
    會所為之鑑定意見，並無不合常理之處，是被告所辯，尚難
    採為利於被告之認定。」，已詳述認定之依據，並核與經驗
    或論理法則無違。揆諸首揭規定，被告提起本件之上訴，並
    未提出具體理由，自屬不合法律上之程式，爰不經言詞辯論
    ，逕予駁回其上訴。
四、依刑事訴訟法第367 條前段、第372 條，判決如主文。
中    華    民    國    98    年    9     月    15    日
                  刑事第九庭審判長法  官  陳貽男
                                  法  官  何信慶
                                  法  官  周盈文
以上正本證明與原本無異。
不得上訴。
                                  書記官  張郁琳
中    華    民    國    98    年    9     月    15    日
附錄本案論罪科刑法條：
中華民國刑法第284 條（過失傷害罪）
因過失傷害人者，處6 月以下有期徒刑、拘役或5 百元以下罰金
，致重傷者，處1 年以下有期徒刑、拘役或5 百元以下罰金。
從事業務之人，因業務上之過失傷害人者，處1 年以下有期徒刑
、拘役或1 千元以下罰金，致重傷者，處3 年以下有期徒刑、拘
役或2 千元以下罰金。


司法院資訊處製作；財團法人民間司法改革基金會備份。
